臺灣臺北地方法院民事裁定
110年度消債抗字第20號
抗  告  人  林秋柔


代  理  人  黃千芸律師(法扶律師)
相  對  人
即債權人    華南商業銀行股份有限公司

法定代理人  張振芳  


相  對  人
即債權人    台北富邦商業銀行股份有限公司

法定代理人  程耀輝  


相  對  人
即債權人    國泰世華商業銀行股份有限公司

法定代理人  郭明鑑  
代  理  人  廖士驊  
相  對  人
即債權人    花旗(台灣)商業銀行股份有限公司


法定代理人  莫兆鴻  


代  理  人  陳正欽  
相  對  人
即債權人    渣打國際商業銀行股份有限公司

法定代理人  龐維哲  


相  對  人
即債權人    聯邦商業銀行股份有限公司

法定代理人  李憲章  
代  理  人  劉立崴  
相  對  人
即債權人    玉山商業銀行股份有限公司


法定代理人  黃男州  
訴訟代理人  朱逸君  
相  對  人
即債權人    凱基商業銀行股份有限公司


法定代理人  魏寶生  


相  對  人
即債權人    台新國際商業銀行股份有限公司

法定代理人  尚瑞強  
相  對  人
即債權人    中國信託商業銀行股份有限公司


法定代理人  利明献  


相  對  人
即債權人    裕富數位資融股份有限公司

法定代理人  許國興  
相  對  人
即債權人    臺灣土地銀行股份有限公司

法定代理人  謝娟娟  
上列抗告人因消費者債務清理更生事件，對於民國110年8月31日
本院110年度消債更字第178號裁定提起抗告，本院裁定如下：
    主  文
原裁定廢棄。
抗告人甲○○(原名乙○○ )自中華民國一百一十一年三月三十一日
上午十一時起開始更生程序。
命司法事務官進行本件更生程序。
    理  由
一、抗告意旨略以：
(一)抗告人於民國108年3月至110年2月任職大廣國際廣告股份有
    限公司(下稱大廣公司)，實際收入為新臺幣(下同)1,367,24
    2元(計算式：443,002+688,808+39,834+36,598+156,000+3,
    000(110年2月17日開工紅包)=1,367,242)，平均每月56,968
    元。而抗告人銀行帳戶註記大廣公司之項目共455,766元，
    均為該公司匯還抗告人之代墊款，並非抗告人收入。如將上
    揭每月56,968元收入扣除抗告人110年每月生活必要費用21,
    202元及扶養費21,202元後，每月收支餘額為14,564元(計算
    式：56,968-21,202-21,202=14,564)，抗告人已無法負擔原
    協商成立之每月21,051元還款方案，具有不可歸責事由。抗
    告人目前積欠債務達1,794,947元，以每月收入餘額14,564
    元清償債務，尚需逾10.3年始可能清償完畢（計算式：1,79
    4,947/14,564≒123月，約10.3年)，抗告人確有不能清償或
    有不能清償之虞。
(二)惟本院110年度消債更字第178號裁定（下稱原裁定）誤上揭
    455,766元為抗告人收入，認抗告人有清償能力，而駁回抗
    告人更生之聲請，容有違誤。爰提起抗告，求為廢棄原裁定
    ，准予更生等語。
二、按債務人不能清償債務或有不能清償之虞者，得依本條例所
    定更生或清算程序，清理其債務；債務人對於金融機構負債
    務者，在聲請更生或清算前，應向最大債權金融機構請求協
    商債務清償方案，或向其住、居所地之法院或鄉、鎮、市、
    區調解委員會聲請債務清理之調解；法院開始更生程序之裁
    定，應載明其年、月、日、時，並即時發生效力；法院開始
    更生或清算程序後，得命司法事務官進行更生或清算程序，
    消費者債務清理條例（下稱消債條例）第3條、第151條第1
    項、第45條、第16條第1項前段分別定有明文。　　
三、程序方面：
　1.協商或調解成立者，債務人不得聲請更生或清算。但因不可
    歸責於己之事由，致履行顯有重大困難者，不在此限。消債
    條例第75條第2項規定，於前項但書情形準用之。而債務人
    可處分所得扣除自己及依法應受其扶養者所必要生活費用之
    餘額，連續三個月低於更生方案應清償之金額者，推定有前
    項事由。消債條例第151條第7項、第8項、第75條第2項亦有
    規定。而消債條例第151條第7項但書規定所稱「因不可歸責
    於己之事由，致履行顯有重大困難」之情形，僅須於法院就
    更生或清算之聲請為裁判時存在，即與該項但書之規定相符
    。
　2.查抗告人前於109年3月3日向本院聲請前置調解，經本院以1
    09年北司消債調字第118號受理後成立協商方案，內容為自1
    09年5月起分144期、利率11%、每月還款21,051元，嗣抗告
    人於110年3月3日向本院聲請更生，主張因當時每月基本薪
    資36,600元、伙食津貼2,400元(暫不計入不定獎金及加班費
    )，經扣除抗告人必要生活費用及兩名未成年子女扶養費後
    ，仍難負擔上揭還款方案致毀諾等語，有抗告人索引卡查詢
    、110年3月3日消費者債務清理更生聲請狀、109年3月27日
    調解筆錄在卷可稽(消更卷第10-3、19、47至50、23、503、
    527頁)。而抗告人自105年8月15日起任職於大廣公司，平均
    每月收入有57,797元（後詳），個人必要生活費及扶養費如
    以109年度臺北市每人每月最低生活費17,005元之1.2倍計算
    ，每月核為20,406元、20,406元，109年度每月收支餘額應
    為16,985元（57,797-20,406-20,406=16,985元)，尚不足支
    付上揭金額21,051元，堪認抗告人於109年5月至同年7月間
    連續三個月，有不可歸責事由，致履行顯有重大困難，是抗
    告人應得聲請更生。
四、實體方面：　　
(一)抗告人債務概況：金融機構部分，華南銀行陳報其債權為11
    4,145元、國泰銀行陳報其債權為33,944元、玉山銀行陳報
    其債權為75,723元、富邦銀行陳報其債權為27,231元、凱基
    銀行陳報其債權為340,814元、渣打銀行陳報其債權為399,4
    99元、中信銀行陳報其債權為344,347元、丙○銀行陳報其債
    權為145,253元、聯邦銀行陳報其債權為79,611元(消更卷第
    111、119、449、453、461、469、477、497、501、551頁)
    ，而台新銀行(消更卷第475頁)、土地銀行未陳報其債權額
    ，依110年2月23日當事人綜合信用報告記載台新銀行債權為
    72,212元、依109年勞工保險被保險人紓困貸款契約書記載
    抗告人貸款金額為100,000元(消更卷第73、431頁)。非金融
    機構部分，裕富數位資融股份有限公司未陳報其債權額(消
    更卷第109頁)，抗告人以110年3月19日民事陳報狀主張裕富
    數位資融股份有限公司債權為102,900元等語(消更卷第131
    頁)，有裕富數位資融股份有限公司分期申請暨約定書、抗
    告人客戶帳單繳款資訊可稽(消更卷第425、427頁)。以上共
    1,835,679元(計算式：114,145+33,944+75,723+27,231+340
    ,814+399,499+344,347+145,253+79,611+72,212+100,000+1
    02,900=1,835,679)。
(三)抗告人於聲請前二年（108年3月3日至110年3月2日）資力概
    況：
　1.固定收入：抗告人主張伊於108年3月至110年2月任職於大廣
    公司，收入為1,367,242元(計算式：443,002+688,808+39,8
    34+36,598+156,000+3,000(110年2月17日開工紅包)=1,367,
    242)，平均每月56,968元。而抗告人帳戶之455,766元為大
    廣公司匯還之代墊款，並非收入等語(本院卷第31、33頁)，
    已提出抗告人108年及109年大廣公司給與明細表、110年1月
    及2月薪資明細表、109年度廣告部門年終獎金、110年9月8
    日大廣公司聲明書、國泰銀行000-00-000000-0號、000-00-
    000000-0號帳戶存摺及內頁、匯款明細表、大廣公司支付傳
    票及單據等件為證(本院卷第37、39、41至44、45、47、49
    至80、81至86、87至103、105至224頁)。經查，抗告人自10
    5年8月15日起任職於大廣公司，該公司於108年3月至110年2
    月期間共給付1,367,242元(計算式：108年3月至12月（35,7
    57+38,968+37,000+35,721+3,000+36,029+36,086+35,918+3
    ,000+35,265+38,000+36,086+36,086+36,086）=443,002元
    ，109年1月至12月（5,000+152,000+3,000+35,592+37,696+
    36,776+37,829+38,172+36,380+3,000+36,933+36,990+36,9
    90+3,000+36,323+39,000+36,990+36,916+40,221）=688,80
    8元，110年1月至2月（39,834+36,598+156,000+110年2月17
    日開工紅包3,000）=235,432元，上三項合計1,367,242元）
    ，有抗告人108年3月至110年2月薪資明細表、勞工保險被保
    險人投保資料表、108年度綜合所得稅各類所得資料清單、1
    10年3月16日大廣公司在職證明可稽(消更卷第51、53、59至
    61、67、133、135至189、545頁，本院卷第37、39頁)。次
    查，抗告人主張其國泰銀行000-00-000000-0號、000-00-00
    0000-0號帳戶於108年3月至110年2月間記有「大廣國際廣告
    」(除108年4月25日「摘要：薪資獎金大廣國際廣告」38,96
    8元，消更卷第339頁)之項目共為455,766元(計算式：37,71
    3+7,963+1,443+5,513+4,333+378+682+5,776+8,458+8,222+
    2,078+66,854+2,540+63,967+283+11,791+10,687+1,059+1,
    279+763+26,616+1,310+36,048+4,132+1,343+3,719+11,245
    +5,140+13,000+4,475+351+4,280+2,201+3,297+15,879+3,1
    75+1,004+1,823+120+1,499+2,634+550+1,183+3,449+907+3
    ,963+1,548+1,416+3,540+317+240+3,349+2,243+13,561+27
    6+1,550+2,143+83+3,362+1,823+6,576+2,310+6,203+223+3
    50+533+2,051+499+1,790+4,655=455,766，消更卷第191、2
    27、325、327、331至395頁，本院卷第49至85頁)，均屬大
    廣公司匯還之代墊款等情，復有110年9月8日大廣公司聲明
    書表示該公司匯入抗告人上二帳戶共455,766元款項均為該
    公司代墊款等語(本院卷第47、223頁)可考，且與抗告人提
    出之108年及109年大廣公司給與明細表、109年度廣告部門
    年終獎金、110年9月8日大廣公司聲明書、國泰銀行000-00-
    000000-0號、000-00-000000-0號帳戶存摺及內頁、匯款明
    細表、大廣公司支付傳票及單據相符(本院卷第37、39、45
    、47、49至80、81至86、87至103、105至224頁)，堪認抗告
    人主張為可採，此部分金錢不應列為所得。至於抗告人主張
    其郵局0000000-0000000號帳戶於108年3月至110年2月間記
    有「美商威利馬生技股份有」之項目共19,895元(計算式：8
    05×23次+1,380=19,895，消更卷第263至273、581頁)，為其
    婆婆高麗華做直銷之回饋金，抗告人會將上開款項交付給高
    麗華；高麗華借用抗告人帳戶從事直銷，直銷所得並非抗告
    人收入等語(消更卷第129、577頁)，雖提出高麗華110年8月
    3日聲明書為佐(消更卷第579頁)，惟查抗告人稅務資料中，
    108年度部分記有來自美商威利馬生技股份有限公司台灣分
    公司收入6,900元、4,000元(消更卷第67、545頁)，107年度
    部分亦記有來自同公司之收入17,920元、484元，堪認該公
    司均以抗告人為名義所得人並扣繳稅款，而非對高麗華為給
    付，可見抗告人非僅單純借用金融帳戶予他人使用而已，此
    部分仍應列為抗告人之收入。另抗告人主張於108年間有杏
    輝藥品工業股份有限公司收入1元等語(消更卷第129頁)，有
    其108年度綜合所得稅各類所得資料清單可憑(消更卷第67、
    545頁)。從而，抗告人收入總額核為1,387,138元（計算式
    ：1,367,242+19,895+1=1,387,138元)，平均月薪為57,797
    元(1,387,137元/24個月=57,797元，元以下四捨五入)，本
    院以此數額作為抗告人日後償債能力之依據。
  2.必要生活費支出：抗告人主張聲請前兩年必要生活費以臺北
    市每人每月最低生活費之1.2倍計算等語(消更卷第31頁、本
    院卷第31、33頁)。本院參酌抗告人居住於臺北市文山區，
    有其戶籍謄本可稽(消更卷第57頁)，衡諸臺北市每人每月最
    低生活費111年度為18,682元，依消債條例第64條之2第1項
    規定之「最近一年衛生福利部或直轄市政府所公告當地區每
    人每月最低生活費一點二倍」，核其必要生活費為22,418元
    。
　3.扶養費：抗告人主張扶養兩名未成年子女（分別為101年11
    月、103年1月出生，消更卷第57頁），扶養費以臺北市每人
    每月最低生活費之1.2倍計算，並與配偶各按二分之一比例
    負擔等語(消更卷第31頁，本院卷第31、33頁)，有其未成年
    子女臺北市力行國民小學繳費單、108及107年度綜合所得稅
    各類所得資料清單、全國財產稅總歸戶財產查詢清單可稽(
    消更卷第445、447、515至525、529至539頁)。按消債條例
    第64條之2第2、3項規定，受扶養者之必要生活費用，準用
    同條第1項規定計算基準數額，並依債務人依法應負擔扶養
    義務之比例認定之。查抗告人兩名未成年子女無收入且名下
    無財產，有該未成年人108及107年度綜合所得稅各類所得資
    料清單、全國財產稅總歸戶財產查詢清單(消更卷第515至52
    5頁)可稽。本院參酌其子女亦住在臺北市文山區，有其戶籍
    謄本可考(消更卷第57頁)，衡諸同上計算標準，抗告人扶養
    費核為22,418元(計算式：22,418×2名未成年子女/2人負擔=
    22,418)。
  4.依上，抗告人每月收入57,797元扣除必要生活費用22,418元
    及扶養費22,418元後，尚餘12,961元（計算式：57,797-22,
    418-22,418＝12,961元）。
四、綜上所述，抗告人債務金額為1,835,679元，如以上揭每月
    收支餘額12,961元清償債務，抗告人尚須逾11年之期始得清
    償完畢（計算式：1,835,679/12,961≒142個月，約11.8年）
    ，遑論尚有利息及違約金待清償，抗告人還款年限顯然更長
    ，是抗告人實有藉助更生制度調整其與債權人間之權利義務
    關係而重建其經濟生活之必要，洵可認定。
五、至於抗告人於更生程序開始後，應另提出足以為債權人會議
    可決或經法院認為公允之更生方案以供採擇，俾免更生程序
    進行至依消債條例第61條規定應行清算之程度，附此敘明。
六、據上論結，本件抗告為有理由，爰依消債條例第11條第2項
    、第15條、第16條第1項、第45條第1項，民事訴訟法第492
    條前段，裁定如主文。
中　　華　　民　　國　　111 　年　　3 　　月　　31　　日
                  民事第二庭    審判長法  官  林鈺琅
                                      法  官  林伊倫 
                                      法  官  林修平
以上正本係照原本作成。
本件不得抗告。　　　　　　　　　　　　　　　　　　　
本件已於111年3月31日上午11時公告。
中　　華　　民　　國　　111 　年　　3 　　月　　31　　日
                                      書記官  賴靖欣